【裁判字號】    99,金,30
【裁判日期】    990730
【裁判案由】    侵權行為損害賠償
【裁判全文】
臺灣臺北地方法院民事裁定                99年度金字第30號
原      告  乙○○
被      告  丁○○
上列當事人間請求侵權行為損害賠償事件，原告提起附帶民事訴
訟，經本院刑事庭以98年度附民字第504號裁定移送前來，本院
裁定如下：
    主  文
原告之訴及假執行之聲請均駁回。
訴訟費用由原告負擔。
    理  由
一、按因犯罪而受損害之人，於刑事訴訟程序得附帶提起民事訴
    訟，對於被告及依民法負賠償責任之人，請求回復其損害；
    法院認附帶民事訴訟確係繁雜，非經長久時日不能終結其審
    判者，得以合議裁定移送該法院之民事庭，刑事訴訟法第48
    7 條第1 項、第504 條第1 項分別定有明文；次按附帶民事
    訴訟，係因犯罪而受損害之人，為請求回復其損害，於刑事
    訴訟程序附帶提起之民事訴訟，故提起是項訴訟，須限於起
    訴之犯罪事實侵害個人私權，致生損害者，始得為之，否則
    縱令得依其他事由，提起民事訴訟，亦不得於刑事訴訟程序
    附帶為此請求；又刑事庭移送民事庭之附帶民事訴訟，僅移
    送後之訴訟程序應適用民事訴訟法，至移送前之訴訟行為是
    否合法，仍應依刑事訴訟法決定之。移送民事庭之附帶民事
    訴訟於移送前提起時，不備刑事訴訟法之合法要件，即屬民
    事訴訟法第249 條第1 項第6 款所謂之起訴不備其他要件，
    應以裁定駁回之，最高法院著有23年附字第248 號、60年度
    臺上字第633 號、52年臺上字第3055號、44年臺抗字第4 號
    判例可資參照。
二、經查：被告丁○○因犯銀行法第125條第1項前段違反第29條
    之非銀行辦理匯兌罪，洗錢防制法第11條第1項、第2項違反
    第2條第1款、第2款之洗錢罪，經本院判處有期徒刑4年，有
    本院98年度金訴字第27、50號刑事判決書可稽。按銀行法第
    125條第1項前段所涉及違反銀行法第29條第1項所規定除法
    律另有規定者外，非銀行不得經營收受存款、受託經理信託
    資金、公眾財產或辦理國內外匯兌業務之犯罪內容，屬涉及
    社會法益之犯罪，難認原告所主張之損害為此犯罪處罰規定
    所保護之範圍，原告尚不得據以提起刑事附帶民事訴訟。次
    查，依上開刑事判決認定事實，並無證據足認被告丁○○有
    將被告甲○○、丙○○、戊○○等人詐騙原告新台幣300 萬
    元財物以洗錢方式為之掩飾不法所得之行為，難認被告丁○
    ○違反銀行法第29條之非銀行辦理匯兌罪及洗錢防制法第2
    條第1款、第2款之洗錢罪行為與原告所受損害間有相當因果
    關係，原告既非被告丁○○本件犯罪行為之直接被害人，依
    前開判例要旨，其提起刑事附帶民事訴訟，請求被告賠償，
    尚難認為合法，雖經本院刑事庭裁定移送民事庭審理，因其
    移送後之訴訟程序，既應適用民事訴訟法，即屬同法第249
    條第1項第6款所謂之起訴不備其他要件，自應由本院依該規
    定以裁定駁回之；至原告假執行之聲請，亦失所附麗，應併
    予駁回之。
三、爰依民事訴訟法第249 條第1 項第6 款、第95條、第78條，
    裁定如主文。
中    華    民    國    99    年    7     月    30    日
                  民事第一庭    法  官  熊志強
以上正本係照原本作成。
如不服本裁定應於送達後10日內向本院提出抗告狀，並繳納抗告
費新臺幣1,000元。
中    華    民    國    99    年    7     月    30    日
                                書記官  謝盈敏

司法院資訊處製作；財團法人民間司法改革基金會備份。
